臺灣高等法院臺南分院刑事判決　　　　　九十一年度交上訴字第二九六號　Ａ
　　　上　訴　人　臺灣臺南地方法院檢察署檢察官
　　　上　訴　人
　　　即　被　告　乙　○　○
右上訴人因被告公共危險案件，不服臺灣臺南地方法院九十年度交訴字第三九九號中
華民國九十一年一月三日第一審判決（起訴案號：臺灣臺南地方法院檢察署九十年度
偵字第一一九七二、一二三三二號），提起上訴，本院判決如左：
      主      文
上訴駁回。
      事      實
一、乙○○曾於九十年七月十一日，因酒後駕駛動力交通工具，並對於依法執行酒測
    職務之警員施以侮辱，經臺灣臺南地方法院新營簡易庭分別量處罰金二萬五千元
    及拘役十日，猶不知悔改。於九十年十月十五日飲用二至三瓶啤酒，業已達於不
    能安全駕駛動力交通工具之程度後，於下午十八時五十九分許，竟仍駕駛車牌號
    碼ＧＨ－０八八二號自用小貨車，沿臺南縣六甲鄉○○街四十二巷由北往南方向
    行駛，途經該巷與文化街交岔路口時，因酒後行車不穩、疏未注意車前狀況與未
    讓幹道車先行，撞及甲○○騎乘車號ＮＷＲ－六０五號輕型機車，後經警依乙○
    ○停留在肇事現場車輛之牌號，循線查獲上情。嗣後於臺南縣官田鄉二鎮村六九
    之六號（移送書及起訴書均誤繕為之四號）住所查獲，並於當晚二十二時三十五
    分，測得乙○○吐氣酒精濃度，仍達每公升０‧四七毫克（ＭＧ／Ｌ），依其於
    約四小時後測得濃度推定，客觀上案發時顯已達於不能安全駕駛動力交通工具之
    程度。
二、案經臺南縣警察局麻豆分局報告臺灣臺南地方法院檢察署檢察官偵查起訴。
      理      由
壹、關於原判決有罪判決部分：
一、訊之上訴人即被告乙○○對右述犯罪事實，坦承無訛，惟辯稱：伊僅喝點啤酒，
    即判刑五月，實在太重云云。經查被告乙○○就上開事實於檢察官偵查、原審及
    本院審理中均自白明確，並經警測得其吐氣之酒精濃度尚達每公升０．四七毫克
    ，亦有吐氣酒精濃度測試報告表一紙在卷可按，被告自白核與事證相符，自堪信
    為真實。
二、按酒精使用後對人體之影響，除造成自主神經系統亢奮，與認知功能之暫時性缺
    損外，與駕駛能力有關者，為對於移動景物的追蹤能力、經強光照射後恢復視力
    ，及監視四周的注意力等，而此三種能力在夜間駕車尤其重要，許多人飲酒後因
    沒有可自覺的生理反應，以致腦部功能已缺損而仍不自知照常開車，此乃許多酒
    後駕車造成意外事故之主因之一（臺北醫學院附設醫院精神科蔡尚穎主任論文「
    酒精對人體生理與行為之影響」參照），亦為刑法修正增訂第一百八十五條之三
    之立法理由。次按，許多研究指出呼氣酒精濃度達每公升０．二五毫克以上或血
    液中酒精濃度達０．０五﹪（五０mg/dl）以上，將使其複雜技巧障礙、駕駛能
    力變壞肇事率比未飲酒時高二倍（參見司法院第四十五、第四十六期司法業務研
    究會研究專輯刑事法律專題研究（十七）第三０七頁，中央警察大學交通學系暨
    交通管理研究所蔡中志——對飲酒不能安全駕駛之執法研究）。再者，道路交通
    安全規則第一百十四條第二款規定，汽車駕駛人飲酒後吐氣所含酒精成份（即濃
    度）超過每公升０．二五毫克以上者，不得駕車，即是基於酒精對人體中樞神經
    系統有麻醉作用，為維護安全駕駛，而為之禁止規定。另刑法第一百八十五條之
    三所稱服用酒類或其他相類之物，不能安全駕駛動力交通工具之公共危險條款，
    則屬抽像危險犯之規定，此種抽象危險犯係伴隨飲酒過量駕車之行為而當然成立
    。換言之，只需客觀上有此種行為出現，危險即視為存在，是否果真肇事，並不
    影響公共危險罪責之成立，然如確實因之駕車肇事，其刑責之明顯性，自更不待
    言。又參考德國、美國之認定標準，對於酒精濃度呼氣已達每公升０．五五毫克
    或血液濃度達０．一一％以上，肇事率為一般正常人之十倍，認為已達「不能安
    全駕駛」之標準；至於上揭數值以下之行為，如輔以其他客觀事實得作為「不能
    安全駕駛」之判斷，亦認為應依刑法第一百八十五條之三之規定移送法辦處以刑
    罰，此有法務部八十八年五月十八日法八八檢字第００一六六九號函可資參照。
三、查被告於上述時、地，酒後駕車進而肇事之事實，除據其供認屬實外，被告駕車
    肇事後，經警測得其吐氣之酒精濃度尚達每公升０．四七毫克，亦有吐氣酒精濃
    度測試報告表一紙在卷可按，超過每公升０．二五毫克之標準，參照右開說明可
    知，被告縱有優越之駕駛技巧可閃避道路之障礙，然有酒後駕駛能力降低之情形
    ，而依前述道路交通安全規則規定本不得駕車，被告竟無視上開規定，猶駕車外
    出，嗣後並因酒後行車不穩及疏未注意車前狀況，致擦撞被害人，足證被告當時
    之注意力已無法集中，飲酒後確已影響其判斷力及肢體協調能力，故被告駕車當
    時，業已陷於不能安全駕駛之程度甚明。此外，復有臺南縣警察局舉發違反道路
    交通管理事件通知單一紙、道路交通事故調查報告表、刑法第一百八十五條之三
    案件測試觀察記錄表各一紙及現場照片五張在卷，是本件事證已臻明確，被告酒
    後駕車犯行，足堪認定。
四、被告飲用酒類，已達於不能安全駕駛動力交通工具之程度，仍駕駛自用小貨車，
    沿臺南縣六甲鄉○○街四十二巷由北往南方向行駛，途經該巷與文化街交岔路口
    時，因酒後行車不穩、疏未注意車前狀況與未讓幹道車先行，撞及甲○○騎乘輕
    型機車，核其所為，係犯刑法第一百八十五條之三之酒後駕駛動力交通工具罪。
    原審以被告罪證明確，因予適用刑法第一百八十五條之三、第四十一條第一項前
    段，罰金罰鍰提高標準條例第二條規定，並審酌被告犯罪之動機、目的，其生活
    狀況、品行、智識程度、及犯罪所生之危險、損害，與被告乙○○於九十年七月
    十一日中午甫因酒後駕車，並對於依法執行酒測職務之警員施以侮辱，經原審法
    院新營簡易庭分別處以罰金二萬五千元及拘役十日，仍不知悔改，短時間內再酒
    後駕車，並於警訊時對於警員之訊問採拒絕回答之惡劣態度，顯然不知悔悟等一
    切情狀，量處有期徒刑五月，並諭知如易科罰金以三百元折算一日之標準，以資
    懲儆。本院經核原判決認事用法，並無不合，量刑亦稱允當。被告上訴意旨，仍
    執前詞否認犯罪，並指摘原判決不當，為無理由，應予駁回。
貳、無罪判決部分：
一、公訴意旨略以：乙○○於九十年十月十五日酒後駕車，因酒後行車不穩及疏未注
    意車前狀況，於臺南縣六甲鄉○○街四十二巷與文化街交叉路口，撞及甲○○騎
    乘車號ＮＷＲ－六０五號輕型機車，使甲○○受有臉部右側挫傷、右膝挫傷等傷
    害（被訴過失傷害部分，告訴人於原審撤回，經判決公訴不受理在案），其雖下
    車然並未對於甲○○施以送醫等必要之救護行為，並欲牽起甲○○倒地之機車，
    經圍觀之民眾阻止後，不顧事後到場甲○○之母親黃余金燕之阻止，逕自離開肇
    事現場，因認被告乙○○涉有刑法第一百八十五條之四駕駛動力交通工具肇事，
    致人死傷而逃逸罪（原判決誤載為第一百八十五條之三酒後駕駛動力交通工具罪
    ）等語。
二、訊之被告堅決否認有公訴人所指肇事後逃逸之事實，辯稱：伊肇事後下車詢問被
    害人甲○○之傷勢乃託計程車求護，惟甲○○以傷勢輕微為由，堅持待警方到場
    處理及伊係所駕駛之ＧＨ－０八八二號自用小貨車停放於肇事現場，並未駛離等
    語置辯。
三、按犯罪事實應依證據認定之，無證據不得推定其犯罪事實，又不能證明被告犯罪
    者，應諭知無罪之判決，刑事訴訟法第一百五十四條、第三百零一條第一項分別
    定有明文。次按刑法第一百八十五條之四駕駛動力交通工具肇事致人死傷而逃逸
    罪之立法目的，係為維護交通安全，加強救護，減少被害人之死傷及避免增加犯
    罪偵查機關對於犯罪偵查之困難，促使駕駛人於肇事後，能對於被害人提供及時
    救護並接受犯罪偵查，參照同法第二百九十四條第一項之刑度增設，是本罪含有
    遺棄罪之性質，故其罪名成立，乃以行為人駕駛動力交通工具，因自己之故意或
    過失肇事，而導致被害人受有傷害或死亡之結果時，竟基於遺棄之故意，未予被
    害人適當救助即行逃逸並因此增加犯罪偵查困難者，始足當之，若肇事者曾施以
    救護之行為，為被害人所拒絕，及肇事者自行留下足供犯罪偵查之資訊，以供司
    法機關之偵查，縱後因其它理由逕自離開肇事地點，即與肇事逃逸之構成要件不
    符。
四、經查被告於肇事後曾下車查看被害人甲○○之傷勢，並意欲將甲○○送醫，為甲
    ○○所拒絕，被告並待被害人之母黃余金燕、妹黃士芬到達肇事現場帶被害人至
    「陳宏曙診所」就醫後始離開現場，為被害人之母黃余金燕於警訊及被害人甲○
    ○本人於原審審理中供明在卷，自堪信為真實。又被告所駕駛之ＧＨ－０八八二
    號自用小貨車肇事後尚停留肇事現場，後由臺南縣警察局麻豆分局六甲分駐所以
    其妨害交通而將該車拖吊至六甲分駐所停放，此有原審與該分駐所承辦員警張豪
    傑之通話紀錄一紙足稽。另參酌被害人及被害人之母黃余金燕與證人黃來發警訊
    及檢察官偵查時指述：被告肇事後有多人聚集圍觀並對於被告交相指責等情，足
    認被告於肇事後確曾對被害人有施以救護，嗣因眾人指責之壓力，並於被害人拒
    絕被告之救護後始離開肇事現場，且離開時亦將車輛停放於該處。而警方亦根據
    其所留下汽車牌號查獲，要難以被告事後自行離開現場，即認其肇事後逃逸。
五、綜上所述，被告乙○○所辯，殆與事實相符，堪予採信，被告雖有駛離肇事現場
    之行為，但無遺棄被害人而逃逸之故意，核與前開罪名之構成要件不符，尚難以
    該罪相繩。此外，復查無其他積極之證據足證被告確有公訴人指訴之肇事逃逸犯
    行，尚屬不能證明被告被訴肇事逃逸罪嫌，原審因予諭知無罪，經核於法並無不
    合，檢察官上訴意旨，仍執前詞，指摘原判決不當，為無理由，應予駁回。
據上論斷，應依刑事訴訟法第三百六十八條，判決如主文。
本案經檢察官廖椿堅到庭執行職務。
中    華    民    國      九十一      年      四      月      十六      日
                                  臺灣高等法院臺南分院刑事第一庭
                                      審判長法官  茆    臺    雲
                                            法官  董    武    全
                                            法官  李    文    福
右正本證明與原本無異。
檢察官如不服本判決，應於判決送達後十日內向本院提出上訴書。
被告不得上訴。
                                      法院書記官  李    良    倩
中    華    民    國      九十一      年      四      月      十七      日
附錄：本判決論罪法條
刑法第一百八十五條之三
服用毒品、麻醉藥品、酒類或其他相類之物，不能安全駕駛動力交通工具而駕駛者，
處一年以下有期徒刑、拘役或三萬元以下罰金。
